【裁判字號】    90,訴,3992
【裁判日期】    920116
【裁判案由】    所有權登記
【裁判全文】
臺北高等行政法院裁定                              九十年度訴字第三九九二號
    原      告  甲○○
    被      告  財政部國有財產局
    代  表  人  乙○○（局長）
    訴訟代理人  丙○○
右當事人間因所有權登記事件，原告提起行政訴訟，本院裁定如左：
    主  文
原告之訴駁回。
訴訟費用由原告負擔。
    理  由
一、按訴訟事件不屬行政法院之權限、起訴不合程式或不備其他要件者，行政法院應
    以裁定駁回原告之訴，行政訴訟法第一百零七條第一項第一、十款定有明文。復
    按訴願之提起，應自行政處分書達到或公告期滿之次日起三十日內為之；利害關
    係人提起訴願者，前項期間自知悉時起；但自行政處分達到或公告期滿，已逾三
    年者，不得提起；訴願法第十四條第一、二項亦有明文規定。
二、本件原告起訴意旨略以：坐落花蓮縣豐濱鄉○○○段八─三號土地，原係未登記
    之公有山坡地，早在日據時代即為原告之祖先占有開墾，花蓮縣政府為關切原住
    民生活，提供申報書，經原告以共同承墾人陳金來名義申請耕作權，完成整理即
    時繳納規費及租金，原告承耕系爭土地已三十年以上，且投資經營遊憩事業於上
    開土地上，正等待放領中；詎被告未查明上開土地有無承租使用人，於民國七十
    三年間逕予登記為國有，復於七十六年間再撥交予花蓮縣豐濱鄉公所為土地所有
    權人，而豐濱鄉公所即以所有權人之理由，毀棄原告所有之地上物，阻礙原告繼
    續經營事業，造成原告之損失達新台幣（以下同）一億零二百八十五萬元，為此
    請求判決(1)撤銷原處分（即被告將系爭土地撥交豐濱鄉公所之處分），改按花蓮
    縣政府土地放領程序將系爭土地放領予原告。(2)被告應賠償原告一億零二百八十
    五萬元云云。
三、查原告不服原處分，曾於八十九年九月十八日提起訴願，因訴願機關未於五個月
    內為決定，原告復於九十年四月二日向行政院提起再訴願，因再訴願程序已廢止
    ，行政院乃以九十年四月十六日台九十訴字第０二０七八九號函復原告謂「倘認
    財政部逾期未為決定，請具狀向台北高等行政法院提起行政訴訟」等語，原告遂
    提起本件行政訴訟，此有原告所提出之訴願狀、再訴願狀及行政院上開函文附卷
    可稽。又原處分係於七十六年十一月十八日作成，同年十二月三十一日被告將系
    爭土地移轉登記予豐濱鄉公所，此亦有土地登記簿謄本在卷可稽，足見原處分最
    遲於七十六年十二月三十一日應已送達，縱如原告所述，其係利害關係人，且當
    時不知悉有原處分，依首揭規定，其提起訴願之法定期間為三年，自七十七年一
    月一日起算，扣除在途期間六日，至八十年一月六日亦已屆滿。原告遲至八十九
    年九月十八日始提起訴願，顯已逾法定不變期間，雖訴願機關未曾為訴願決定，
    而由被告以陳訴案件處理逕覆，惟仍不影響原處分已確定之事實。是原告復對之
    提起行政訴訟，請求判決撤銷原處分並將系爭土地放領予伊，顯非合法，應予駁
    回。
四、至於原告以花蓮縣豐濱鄉公所毀棄其在系爭土地上之所有物，阻礙其繼續經營事
    業，造成其損失共一億零二百八十五萬元，請求判令被告賠償乙節，依原告所訴
    之事實，核屬原告與行政機關間之私權爭執，為民事訴訟之範圍，應向普通法院
    訴請裁判，非屬行政法院之權限，原告逕向本院提起行政訴訟，亦非合法。況查
    原告所主張之侵權行為人係花蓮縣豐濱鄉公所，亦非被告財政部國有財產局，其
    以財政部國有財產局為被告對之起訴請求，亦屬當事人不適格，併此說明。
五、據上論結，本件原告之訴為不合法，依行政訴訟法第一百零七條第一項第一款、
    第十款、第一百零四條、民事訴訟法第九十五條、第七十八條，裁定如主文。
中      華      民      國    九十二    年      一      月     十六     日
                            臺 北 高 等 行 政 法 院  第 二  庭
                                           審 判 長 法  官  徐瑞晃
                                                    法  官  吳慧娟
                                                    法  官  李得灶
右為正本係照原本作成。
如不服本裁定，應於送達後十日內向本院提出抗告狀（須按他造人數附繕本）。
中      華      民      國    九十二    年      一      月     十六     日
                                                    書記官  陳清容


司法院資訊處製作；財團法人民間司法改革基金會備份。
